臺灣士林地方法院交通事件裁定　　　　 94年度交聲字第250號
原處分機關　臺北市交通事件裁決所
異議人即
受處分人　　甲○○
上列異議人即受處分人因違反道路交通管理處罰條例案件，對於
臺北市交通事件裁決所94年3月22日所為之北市裁二字第裁22-AW
0000000處分（原處分案號：臺北市政府警察局舉發違反道路交
通管理事件通知單北市警交大字第AW0000000號)聲明異議，本院
裁定如下：
    主  文
原處分撤銷。
甲○○汽車駕駛人，駕駛汽車不遵守道路交通標線之指示，處罰
鍰新台幣玖佰元，並予記違規點數壹點。
    理  由
一、按黃色網狀線，用以告示車輛駕駛人禁止在設置本標線之範
    圍內臨時停車，防止交通阻塞，視需要劃設於接近鐵路平交
    道或因常受交通管制或其他原因需限制不得臨時停車之地點
    ，道路交通標誌標線號誌設置規則第173 條第1 項定有明文
    。是車輛駕駛人駕駛汽車或騎乘機車行經劃設有黃色網狀線
    之交岔路口，其正確良好之駕駛方式應係等待前方之車輛全
    部通過該網狀線，且於該網狀線前方留有可容納一部汽車或
    機車可供行駛或暫停之空間後，後方之汽車或機車方可行駛
    通過該網狀線，而不可緊隨前方汽車通過網狀線，否則即易
    生路口交通之阻塞。又依道路交通安全規則第102 條第1 項
    第10款規定：交岔路口因特殊需要另設有標誌、標線者，並
    應依其指示行車。又汽車駕駛人，駕駛汽車不遵守道路交通
    標誌、標線、號誌之指示者，處新台幣（以下同）900 元以
    上1800元以下罰鍰，道路交通管理處罰條例第60條第2項第3
    款定有明文，而汽車駕駛人駕駛汽車違反道路交通管理處罰
    條例第60條第2項第3款規定者，除應依該條所規定之罰鍰處
    罰外，並予記違規點數1 點，道路交通管理處罰條例第63條
    第1項第1款亦定有明文。
二、原處分意旨略以：本件異議人即受處分人駕駛車號CJ-9642
    號自用小客車，於91年4 月6 日下午2 時23分許，在台北市
    ○○路，經警舉發「在路口黃線網內臨時停車」（原裁決書
    誤為：在交路口10公尺內臨時停車）之違規，爰依違反道路
    交通管理處罰條例第55條第2 款舉發，處罰緩新台幣（下同
    ）600 元整。
三、聲明異議意旨略以：當時因前方汽車回堵，造成伊汽車停滯
    於黃線網區，伊並無臨時停車或下車之情況，據此聲明異議
    云云。
四、經查，異議人固不否認有於上開時地駕駛上開車輛暫停在劃
    設有黃色網狀線之交岔路口之事實不諱，惟矢口否認有違規
    行為，辯稱：伊因前方路口壅塞，便停滯在黃線網上，進退
    不得，並非臨時停車云云。惟查：設有網狀線標誌處禁止臨
    時停車，此為駕駛人所應知，是駕駛人於行經網狀線前，應
    先確認前車越過網狀線後，其若尾隨，所駕之車亦能越過該
    網狀線，方可進入網狀線內，倘無法逾越網狀線，即應暫停
    於網狀線外，不得進入該網狀線內，以免因前車無法前進而
    停車於網狀線內。是無論前方路口是否壅塞，異議人如在前
    車尚未完全通過黃色網狀線內，或前車已通過黃色網狀線尚
    無足夠空間容納異議人通過黃色網狀線，則異議人亦不能恣
    意通過交岔路口黃色網狀線造成臨時停車之違規情形。蓋於
    交岔路口設置黃色網狀線之目的，即在確保路口之淨空，防
    止交通阻塞，故任何用路人只需發揮公德心即確定在前之車
    輛已通過黃色網狀線，並有足夠空間容納用路人前行之車輛
    ，始向前行駛通過黃色網狀線，則斷無臨時停車在黃色網狀
    線內之情形。從而，異議人所辯，不足採信。本件事證明確
    ，異議人之違規行為堪以認定。
五、按依道路交通管理處罰條例第89條規定，法院受理交通事件
    ，準用刑事訴訟法之規定，且依刑事訴訟法第370 條前段規
    定：「由被告上訴或為被告利益而上訴者，第二審法院不得
    諭知較重於原審判決之刑」，即所謂「不利益變更禁止原則
    」，惟該原則僅限於原判決適用法條並無不當時始有其適用
    ，苟原判決有適用法條不當之情形時，第二審法院即得撤銷
    原判決，另為適法之判決而得諭知較重於原審之刑，此參諸
    刑事訴訟法第370 條後段自明；再依道路交通案件處理辦法
    第20條前段規定：「交通法庭認為聲明異議有理由或聲明異
    議雖無理由，而原處分不當或違法者，應以裁定將原處分經
    聲明異議部分撤銷，並自為裁定。」觀之，足徵原處分機關
    之處分如有不當及違法時，交通法庭亦得撤銷原處分另為適
    法之裁定，無不利益變更禁止原則之適用。本件異議人有駕
    車行駛至黃線網之違規行為，異議人之異議固無理由，已如
    前述，惟原處分機關依前揭道路交通管理處罰條例第55條第
    2 款在交岔路口10公尺內臨時停車規定裁處受處分人罰鍰
    600 元，並非合法妥當，該條規定係禁止在交岔路口10公尺
    內臨時停車，其目的除在避免增加行進中車輛轉彎之困擾外
    ，亦避免妨礙行進中車輛其駕駛人轉彎時之視野，故交岔路
    口10公尺內不得臨時停車，乃無待主管機關於交岔路口再設
    立任何標誌、標線。而本件既在交岔路口處設置黃線網，應
    依其指示行車，駕駛人亦應遵守道路交通標線，是異議人既
    確有於前揭時地在黃色網狀線上臨時停車之違規行為，應屬
    同條例第60條第2 項第3 款「汽車駕駛人，駕駛汽車不遵守
    道路交通標誌、標線、號誌之指示。」所定情形，應依該條
    款之規定予以處罰，並依同條例第63條第1 項第1 款規定，
    予以記違規點數1 點。原處分既有違法，自應由本院將原處
    分撤銷，仍以異議人駕駛前開車號汽車有違反該條例第60
    條第2 項第3 款規定之行為，依違反道路交通管理事件統一
    裁罰基準及處理細則之規定，裁處受處分人罰鍰900 元，並
    依同條例第63條第1 項第1 款規定記受處分人違規點數1 點
    如主文第2 項所示，以資適法。
據上論斷，應依道路交通案件處理辦法第20條前段，裁定如主文
。
中　　華　　民　　國　　94　　年　　6 　　月　　10　　日
　　　　　　　　　交通法庭法  官  王俊雄
以上正本證明與原本無異。
如不服本裁定應於送達後5 日內，向本院提出抗告狀。
                          書記官  許秋莉
中　　華　　民　　國　　94　　年　　6 　　月　　13　　日
